【裁判字號】    98,交易,150
【裁判日期】    990129
【裁判案由】    過失傷害
【裁判全文】
臺灣屏東地方法院刑事判決             98年度交易字第150號
公  訴  人  臺灣屏東地方法院檢察署檢察官
被      告  乙○○
上列被告因過失傷害案件，經檢察官提起公訴（98年度偵字第
5444號），本院判決如下：
    主  文
乙○○犯過失傷害罪，處有期徒刑貳月，如易科罰金，以新臺幣
壹仟元折算壹日。
    事  實
一、乙○○於民國98年4 月3 日下午4 時10分許，駕駛車牌號碼
    3278-JL 號自小客車，沿屏東縣九如鄉○○路○ 段由北往南
    方向行駛，行經該路與林森路之交岔口，欲左轉往林森路方
    向行駛時，本應注意自小客車行駛至交岔路口，其轉彎應讓
    直行車先行，而依當時天候晴、日間自然光線、路面乾燥、
    無缺陷、無障礙物、視距良好，客觀上並無不能注意之情事
    ，適甲○○騎乘車牌號碼M6Y-261 號重型機車，沿屏東縣九
    如鄉○○路○ 段由南往北方向行駛，行經上開交岔口時，亦
    有嚴重超速之違規，惟乙○○竟疏於注意，不慎撞擊甲○○
    ，甲○○因而人車倒地，並受有左股骨粉碎性骨折之傷害。
    車禍發生後，乙○○並向前來處理車禍事宜之警員表明其為
    肇事者，自首而接受裁判。
二、案經甲○○訴由屏東縣政府警察局里港分局報告臺灣屏東地
    方法院檢察署檢察官偵查起訴。
    理  由
壹、證據能力部分
一、按「法院或檢察官得囑託醫院、學校或其他相當之機關、團
    體為鑑定，或審查他人之鑑定」、「鑑定之經過及其結果，
    應命鑑定人以言詞或書面報告。」，刑事訴訟法第208 條第
    1 項、第206 條第1 項定有明文。卷附臺灣省高屏澎區車輛
    行車事故鑑定委員會98年10月2 日高屏澎鑑字第0986003065
    號函所檢覆之高屏澎區980731案鑑定意見書1 份，及臺灣省
    車輛行車事故覆議鑑定委員會98年12月29日覆議字第098620
    4876號函所檢覆之覆議字第981739號覆議意見書1 份，分別
    係臺灣屏東地方法院檢察署檢察官及本院就本案車禍依上揭
    刑事訴訟法第208 條第1 項規定囑託機關、團體所為之鑑定
    ，而上開鑑定報告，即屬依刑事訴訟法第206 條第1 項之規
    定所出具之書面鑑定報告，該鑑定意見書及覆議意見書雖係
    被告以外之人於審判外之陳述，然既屬依上揭刑事訴訟法之
    規定所提出之書面鑑定報告，即合於同法第159 條第1 項規
    定所稱「法律有規定者」有證據能力之情形，故本院自得採
    為審酌之證據。
二、卷附事故現場照片乃以科學、機械之方式，對於當時狀況所
    為忠實且正確之記錄，性質上並非供述證據，應無刑事訴訟
    法第159 條第1 項規定之適用。
三、本案關於屏東縣警察局里港分局道路交通事故調查報告表（
    附現場圖）、屏東基督教醫院之診斷證明書等證據，於本院
    調查證據時，檢察官及被告均未於言詞辯論終結前聲明異議
    ，本院認刑事訴訟法第159 條之4 所列之文書，或因該等文
    書係公務員依職權所為，與其責任攸關，且處於可受公開檢
    查之狀態，或因係於通常業務過程不間斷、有規律而準確之
    記載，大部分紀錄完成時尚無預見日後會被提供作為證據之
    偽造動機，虛偽可能性甚低；又醫院之診斷證明書雖係針對
    個案而作成，不具備例行性亦無公示性，均非刑事訴訟法第
    159 條第1 、2 款所稱之文書。惟係專業醫師對被害人之人
    身加以檢查並由醫師開具之診斷書，係在可信之特別情況下
    所為，具有高度之信用性，依同法第159 條之4 第3 款之規
    定，得作為證據。
四、又按被告以外之人於審判外之陳述，雖不符刑事訴訟法第
    159 條之1 至第159 條之4 等4 條之規定，然若當事人於審
    判程序中同意作為證據，法院審酌該言詞陳述或書面陳述作
    成時之情況，認為適當者，亦得為證據；又當事人、代理人
    或辯護人於法院調查證據時，知有刑事訴訟法第159 條第1
    項不得為證據之情形，而未於言詞辯論終結前聲明異議者，
    視為有前項之同意，同法第159 條之5 定有明文。此立法意
    旨在於傳聞證據未經當事人之反對詰問予以核實，原則上先
    予排除。惟若當事人已放棄反對詰問權，於審判程序中表明
    同意該等傳聞證據可作為證據；或於言詞辯論終結前未聲明
    異議，基於尊重當事人對傳聞證據之處分權，及證據資料愈
    豐富，愈有助於真實發見之理念，且強化言詞辯論主義，使
    訴訟程序得以順暢進行，上開傳聞證據亦均具有證據能力。
    本案除了上述鑑定及覆議意見、事故現場照片、屏東縣警察
    局里港分局道路交通事故調查報告表（附現場圖）、屏東基
    督教醫院之診斷證明書等外，公訴人及被告對於本院以下引
    用之其他證據資料，其中屬於傳聞證據部分均未爭執其證據
    能力，本院審酌該等證據作成時之情況，認為並無不適當者
    ，依上開說明，均認應有證據能力。
貳、實體部分
一、訊據被告否認犯罪，辯稱：伊在路口要左轉時有先停車觀察
    左右有無來車才轉進去巷口，伊是綠燈左轉，左轉時根本沒
    看到徐的車，伊已完綠燈左轉動作後，才聽到巨響，伊停車
    看到徐掉到伊車子的前面，伊想扶他但扶不動，去探病時伊
    跟徐說你騎真快，徐也承認，徐母也說徐是想闖黃燈，徐之
    說詞前後不一等云云。經查：
（一）由卷附道路交通事故現場圖及事故現場照片（偵卷第16、
      17頁編號1 、3 之照片）可知，於發生車禍後在被告所駕
      駛3278-JL 號自小客車後方留有2 條明顯之煞車痕，依被
      告車輛當時行駛之方向觀察，其中右側煞車痕之起點，距
      離九如路2 段完全進入林森路口之切線尚有約1 公尺，該
      煞車痕並朝東北方向連貫至被告所駕駛3278-JL 號自小客
      車停止處，長約9.7 公尺，左側煞車痕之起點則離九如路
      2 段完全進入林森路口之切線尚有約0.3 公尺（即該2 條
      煞車線之起點均仍在九如路2 段及林森路路口內）；且告
      訴人所駕駛M6Y-261 號重型機車之刮地痕，亦緊臨上述右
      側煞車痕之起點，並朝東南方連貫至告訴人所駕駛M6Y-
      261 號重型機車之之停止處。由上述2 點均可證明前述留
      於被告所駕駛3278-JL 號自小客車後方之2 條煞車痕，確
      係被告所駕駛3278-JL 號自小客車因與告訴人所駕駛M6Y-
      261 號重型機車發生本件側撞車禍時緊急煞車所留下，且
      由煞車痕長度亦可知被告所駕駛車輛於左轉欲進入林森路
      口時具有相當車速，此亦與被告於道路交通事故談話紀錄
      表所述當時車速為時速40-50 公里相符，及被告所駕3278
      -JL 號自小客車並係在交岔路口內與告訴人所駕M6Y-261
      號重型機車發生相撞。而依道路交通安全規則第102 條第
      1 項第7 款：「轉彎車應讓直行車先行」之規定，直行車
      顯相較於轉彎車有較優先之路權，被告駕駛車輛左轉彎時
      ，自應在評估可安全完成左轉後才可左轉，否則即應減速
      或暫停等待俟安全再行左轉，惟被告卻疏未注意告訴人當
      時所駕駛之車道之狀況逕行左轉，而與亦有過失之告訴人
      所駕M6Y-261 號重型機車發生車禍（告訴人自承其當時時
      速約70公里，顯已超過當地時速50公里之速限，但依其機
      車之車損照片，其時速應不只70公里。詳如後述），被告
      既有違反前述道路交通安全規則之情，則其就本件車禍之
      發生即有過失堪可認定。
（二）次查就本件車禍肇事責任之歸屬，除臺灣屏東地方法院檢
      察署檢察官曾送請臺灣省高屏澎區車輛行車事故鑑定委員
      會鑑定，該會業以98年10月2 日高屏澎鑑字第0986003065
      號函檢覆高屏澎區980731案鑑定意見書，表示本件車禍之
      肇事責任，被告駕駛小客車左轉未讓直行車先行為肇事主
      因，而告訴人駕駛重機車超速行駛則為肇事次因，因被告
      不服該鑑定意見，經本院再送臺灣省車輛行車事故覆議鑑
      定委員會鑑定，該會以98年12月29日覆議字第0986204876
      號函檢覆覆議字第981739號覆議意見書，表示本件車禍之
      肇事責任，被告駕駛自小客車，行經行車管制號誌岔路口
      ，左轉時未注意讓對向直行車先行，與告訴人駕駛重機車
      ，行經行車管制號誌岔路口，嚴重超速行駛且未充分注意
      車前狀況，同為肇事原因，係就原臺灣省高屏澎區車輛行
      車事故鑑定委員會鑑定意見加以修改，改認被告駕駛自小
      客車左轉時未注意讓對向直行車先行，與告訴人駕駛重機
      車，行經行車管制號誌岔路口，嚴重超速行駛且未充分注
      意車前狀況，均為肇事原因，但就被告駕駛自小客車就本
      件車禍發生係有過失一節，鑑定及覆議結果並無不同，另
      覆議意見就告訴人車禍發生時所駕駛M6Y-261 號重型機車
      有嚴重超速之認定，與告訴人所駕機車之車損照片甚為嚴
      重情形相符，故前述覆議結論應可採信。由上該覆議意見
      認定之結果，更可佐證本院上述依道路交通事故現場圖及
      事故現場照片足認被告就本件車禍之發生應有過失、告訴
      人所駕機車當時亦嚴重超速等確有所本。被告就本件車禍
      之發生既有過失，及告訴人因本件車禍確受有左股骨粉碎
      性骨折之傷害，有屏東基督教醫院之診斷證明書可證，與
      被告之過失行為間並有相當因果關係，故本案事證已臻明
      確，被告過失傷害之犯行洵堪加以認定。
（三）被告雖辯稱其當時已完成左轉，告訴人騎乘之重機車是在
      伊完成左轉後才撞到其所駕駛自小客車云云，惟查由上述
      道路交通事故現場圖及事故現場照片、臺灣省車輛行車事
      故覆議鑑定委員會之覆鑑意見書等，均可認定被告上開辯
      解與事實不符，無從加以採信。被告另辯稱告訴人說詞前
      後不一，M6Y-261 號重型機車車禍發生時之車速應不只時
      速70公里云云，查告訴人就其嚴重超速之過失部分雖不願
      詳述，惟依告訴人車損照片及覆議意見書等，均可另作合
      於事實之認定，如上所述本院亦認告訴人當時駕駛M6Y-
      261 號重型機車有嚴重超速之情，但此部分僅影響告訴人
      就本件車禍與有過失程度之認定，並不影響被告就本件車
      禍之發生應否負過失刑責之認定，被告辯稱告訴人說詞前
      後不一其無過失之辯解亦不可採。被告復辯稱其駕駛自小
      客車左轉時時速僅約10公里，道路交通事故談話紀錄表中
      就肇事當時車速多少公里記載其回答40-50 公里，是其誤
      以為警察問其平常開多少才如此回答，及若係其撞繫告訴
      人駕駛之車輛，該3278 -JL號自小客車前保險桿應會嚴重
      受損，但與照片並不相符云云。然查警卷內所附道路交通
      事故談話紀錄表之問題係問被告肇事當時車速多少公里，
      問題相當明確，且係車禍發生最初被告當時尚未慮及責任
      歸屬時所為回答，被告當時之回答顯較具真實性；被告嗣
      因認該回答對其不利，改稱其誤會警察當時之問題，此顯
      係事後辯解之詞不足採信。另就本件車禍之發生，被告之
      過失在於其應在評估可安全完成左轉後才可左轉，否則即
      應減速或暫停等待俟安全再行左轉，被告卻疏未注意告訴
      人當時所駕駛之車道之狀況逕行左轉，故本件車禍之發生
      ，不論是否係被告所駕自小客車撞擊告訴人所駕重型機車
      ，均不影響被告有無過失之認定，被告以其所駕自小客車
      前保險桿未嚴重受損認自己並無過失云云，亦顯不可採。
二、核被告所為，係犯刑法第284 條第1 項前段之普通過失傷害
    罪。另本件車禍發生後報案人或勤指中心轉來資料未報明肇
    事人姓名，處理之警員前往現場時，被告在場並當場承認為
    肇事人，有卷附屏東縣政府警察局道路交通事故肇事人自首
    情形紀錄表在卷可稽，被告所為符合刑法第62條所規定自首
    之情（雖被告嗣後辨稱其就車禍之發生並無過失，且其辯解
    如上所述並不可採，但此係被告訴訟法上合法權利之行使，
    不影響自首規定之適用），且不致於使本件車禍之肇事者及
    肇事原因無從追查，本院認可適用自首規定予以減輕其刑。
    爰審酌被告就本件車禍之發生雖有相當程度之過失，致告訴
    人所受傷勢非輕，且迄今仍未與告訴人達成和解，惟告訴人
    對本件車禍之發生亦有過失，二者並均為肇事原因，及被告
    所為符合自首規定予以減輕其刑，並兼衡被告犯後態度、經
    濟狀況及智識程度等一切情狀，量處如主文所示之刑，並諭
    知易科罰金之折算標準，以示懲儆。
據上論斷，應依刑事訴訟法第299 條第1 項前段、刑法第284 條
第1 項前段、第62條前段、第41條第1 項前段，刑法施行法第1
條之1 ，判決如主文。
本案經檢察官劉昀到庭執行職務。
中    華    民    國    99    年    1     月    29    日
                  交通法庭  法  官  黃紀錄
以上正本證明與原本無異。
如不服本判決應於收受判決後10日內向本院提出上訴書狀，並
應敘述具體理由；其未敘述上訴理由者，應於上訴期間屆滿後
20日內向本院補提理由書（均須按他造當事人之人數附繕本）
「切勿逕送上級法院」。
中    華    民    國    99    年    1    月    29   日
                                    書記官  戴仲敏

司法院資訊處製作；財團法人民間司法改革基金會備份。
